【裁判字號】    90,台上,7116
【裁判日期】    901122
【裁判案由】    違反毒品危害防制條例
【裁判全文】
最高法院刑事判決                                九十年度台上字第七一一六號
    上  訴  人  乙○○
                甲○○
右上訴人等因違反毒品危害防制條例案件，不服台灣高等法院台南分院中華民國九十
年一月十七日第二審更審判決 (八十九年度重上更(三)字第四○二號，起訴案號：台灣
嘉義地方法院檢察署八十三年度偵字第四六三二號 )，提起上訴，本院判決如左：
    主  文
原判決撤銷，發回台灣高等法院台南分院。
    理  由
本件原判決認定：
一、上訴人甲○○，綽號「仁宗」，基於意圖營利之概括犯意，於下列時地，連續非
法販賣安非他命：(一)、自民國八十三年六月間起至八十三年八月二十九日晚上九時許
止，由張德友以電話與甲○○聯絡，約定交易地點在嘉義縣大林鎮○○路火車平交道
附近，以每小包安非他命新台幣（下同）一千元之價格，連續非法販賣安非他命予張
德友四次，每次均一小包。(二)、自八十三年初起至八十三年九月初止，在嘉義縣大林
鎮○○路六十八號甲○○住宅，及同鎮火車站附近等地，連續非法販賣安非他命予乙
○○，每次一小包，每包安非他命三千元至五千元，共販賣三次。(三)、於八十三年一
至三月間，在大林火車站前，以每小包安非他命二千元之價格，每次一小包，非法販
賣安非他命予王政傑三次。(四)、自八十五年六月中旬某日起至七月中旬某日止，由丁
怡文以呼叫器與甲○○聯絡，約定交易地點在嘉義縣大林鎮大林陸橋下釣蝦場及時間
後，先後非法販賣安非他命予丁怡文，每次一包，每包安非他命二千元或三千元，共
販賣三次。(五)、八十五年九月下旬某日、十月上旬及下旬某日，由簡新永以呼叫器與
甲○○聯絡，約定交易地點第一次在嘉義縣大林鎮大林陸橋下釣蝦場、第二次在大林
善林寺附近及時間後，先後非法販賣安非他命予簡新永，每次一包，每包安非他命五
千元，共販賣三次。(六)、自八十四年六、七月開始至八十五年六月二十六日止，由沈
筱霖以「000000000號」電話與甲○○聯絡，約定交易時地後（大多在嘉義
縣大林鎮○○路旁土地廟附近），連續非法販賣安非他命予沈筱霖十七、八次，每次
一包，每包安非他命二千元。嗣因沈筱霖將安非他命轉售「阿憲」為警查獲後，依沈
筱霖之供述，循線查獲甲○○。二、上訴人乙○○基於意圖營利之概括犯意，自八十
二年六月間起至同年八月間，在嘉義縣大林鎮火車站附近之電動玩具店，連續二次非
法販賣安非他命予張德友，每一小包安非他命價格一千元，八十三年九月十七日十三
時許，為警循線查獲，扣得乙○○預備供非法販賣安非他命包裝用之夾鏈袋二包。乙
○○並供出其來源，因而破獲甲○○之販賣安非他命犯行等情。因而撤銷第一審關於
甲○○部分及乙○○非法販賣化學合成麻醉藥品部分之判決，改判仍論處甲○○、乙
○○連續非法販賣化學合成麻醉藥品（甲○○累犯）罪刑，固非無見。
惟查：(一)、有罪判決書應記載犯罪事實及理由，而事實一欄，為判斷其適用法令當否
之準據，法院應將依職權認定與論罪科刑有關之事實，翔實記載，然後於理由內逐一
說明其憑以認定之證據，並使事實認定與理由說明，互相適合，方為合法。倘若事實
認定與理由說明，不相一致，或事實或理由欄內之記載，前後齟齬，按諸刑事訴訟法
第三百七十九條第十四款後段規定，均屬判決理由矛盾，當然為違背法令。證人張德
友於檢察官偵查中稱：「我向乙○○買（安非他命），乙○○再向甲○○買，因為我
有時找不到甲○○，才透過乙○○向他買。（向乙○○買一包）一千元，向甲○○買
也是一包一千元，向乙○○買是在大林車站附近一家電玩店交易，向甲○○買是在大
林鎮○○路的平交道附近交易。（向乙○○買）是八十二年六月以前的事，有數次。
」等語（台灣嘉義地方法院八十三年度偵字第四六三二號偵查卷第十頁背面、第十一
頁正面）。是否指張德友早先已向甲○○買過安非他命，嗣後如果找不到甲○○時，
才向乙○○購買，而乙○○再轉向甲○○購買後出售？張德友開始向甲○○購買安非
他命之時間是否較其開始向乙○○購買之時間為早？若然，則原判決理由二之(六)說明
採張德友前開證述，為其事實一之(一)認定甲○○連續四次非法販賣安非他命予張德友
之時間係自八十三年六月間起至八十三年八月二十九日晚九時許止；事實欄二認定乙
○○連續二次非法販賣安非他命予張德友之時間在八十二年六月至同年八月間之論據
（即採張德友前開證述為認定張德友向甲○○購買安非他命之時間在張德友向乙○○
購買安非他命之後之依據），即有事實認定與理由說明不相適合之可議。實情如何？
原審未予究明釐清，遽為不利於上訴人等之論斷，已有未合。(二)、審理事實之法院，
本乎發見實質的真實之本旨，對於案內一切與罪名之成立與否、論罪科刑有關之證據
，除認為不必要者外，均應詳為調查，然後基於調查所得之心證，以為判斷之基礎。
故證據雖已調查，若尚有其他必要部分並未調查，即與證據未經調查無異，如遽行判
決，仍難謂無刑事訴訟法第三百七十九條第十款規定所稱應於審判期日調查之證據，
而未予調查之違法。原判決認甲○○有前開非法販賣安非他命予簡新永之犯行，係以
簡新永在警訊中供稱伊之安非他命係向綽號「仁宗」之甲○○所購買，購買時先打甲
○○之000000000號井二一號留伊之電話方式聯絡，第一次購買是在八十五
年九月底……第二、三次於八十五年十月上旬及下旬等語之陳述，為主要論據。但甲
○○堅決否認有非法販賣安非他命予簡新永，原審對於甲○○曾否使用前開呼叫器，
未詳加調查釐清，遽採簡新永上開陳述，認定甲○○有前開以呼叫器聯絡之方式非法
販賣安非他命予簡新永之犯行，尚嫌速斷。(三)、共同被告所為不利於己之陳述，固得
採為其他共同被告犯罪之證據，但此項不利之陳述，須無瑕疵可指，且就其他方面調
查又與事實相符者，始得採為犯罪事實之認定，若不為調查，而專憑此項供述即為其
他共同被告犯罪事實之認定，顯與刑事訴訟法第一百五十六條第二項之規定有違。原
判決認定乙○○有前開非法販賣安非他命之犯行，係以張德友於警訊及檢察官偵查中
供稱其安非他命係向綽號「阿華」之乙○○所購買等語之陳述為主要證據。但乙○○
否認有非法販賣安非他命之情事，而張德友於第一審審理時又翻異前供，或稱其安非
他命係一綽號叫「阿平」之人所給，或稱係向「阿平」之人所購買等語，與其警訊、
偵查中之陳述已有不符，非無瑕疵可指，況其陳述究屬片面之詞，原判決雖說明以扣
案乙○○所有之夾鏈袋（塑膠袋）二包為佐證，認張德友警訊及偵查中之陳述與事實
相符，而為乙○○不利之認定。惟扣案之夾鏈袋係於八十三年九月十七日被查獲，與
張德友前開警訊及偵查中之陳述及原判決所認定乙○○非法販賣安非他命之時間（八
十二年六月至同年八月間）相距達一年有餘，從客觀上觀察究竟有何關聯？該夾鏈袋
如何補強證明張德友前開警訊及偵查中之陳述與事實相符？尚未明瞭，原判決未予釐
清論述明白，遽為乙○○不利之認定，亦有可議。上訴人等上訴意旨分別指摘原判決
關於其本人部分不當，尚非全無理由，應認仍有撤銷發回更審之原因。
據上論結，應依刑事訴訟法第三百九十七條、第四百零一條，判決如主文。
中      華      民      國     九十     年     十一     月    二十二    日
                              最高法院刑事第四庭
                                  審判長法官  董  明  霈
                                        法官  丁  錦  清
                                        法官  林  茂  雄
                                        法官  王  居  財
                                        法官  張  祺  祥
      右正本證明與原本無異
                                              書  記  官
中      華      民      國     九十     年     十一     月    二十九    日


司法院資訊處製作；財團法人民間司法改革基金會備份。
